【裁判字號】    98,訴,247
【裁判日期】    980512
【裁判案由】    返還不當得利
【裁判全文】
臺灣板橋地方法院民事判決               98年度訴字第247號
原      告  丑○○
原      告  寅○○○
原      告  巳○○
原      告  午○○
被      告  北程企業有限公司
法定代理人  乙○
被      告  燕聲電子工業有限公司
法定代理人  壬○○
被      告  科茂科技有限公司
法定代理人  癸○○
被      告  宇○○
被      告  宙○○
被      告  戌○○
被      告  未○○
被      告  庚○○
被      告  亥○
被      告  戊○○○
被      告  己○○
被      告  天○○
被      告  地○○○
被      告  丙○○
被      告  丁○○
被      告  子○○
被      告  甲○○
被      告  申○○
被      告  酉○○
被      告  辛○○
前列二十人共同
訴訟代理人  劉炳烽律師
上列當事人間請求返還不當得利事件，本院判決如下：
    主  文
原告之訴及假執行之聲請均駁回
訴訟費用由原告負擔。
    事實及理由
一、本件原告起訴主張：原告為座落臺北縣泰山鄉○○段880 、
    881 地號土地（下稱系爭土地）之公同共有人，系爭土地為
    私設道路，非供公眾使用之道路，被告均有通行使用上開私
    設之道路，爰依不當得利之法律關係，請求被告給付相當於
    租金之損害額等語，併為訴之聲明：被告應給付原告新台幣
    （下同）281893元，及自民國98年2 月9 日起按月給付原告
    4658元，併陳明願供擔保請准宣告假執行。
二、被告答辯略以：被告並未使用原告之系爭開土地等語，併為
    答辯聲明：駁回原告之訴，如受不利之判決願供擔保請准宣
    告為假執行。
三、經查：
  (一)按民事訴訟法第249 條第2 項規定：「原告之訴，依其所訴
    之事實，在法律上顯無理由者，法院得不經言詞辯論，逕以
    判決駁回之。」；民法第828 條規定：「公同共有人之權利
    義務，依其公同關係所由規定之法律或契約定之。除前項之
    法律或契約另有規定外，公同共有物之處分，及其他之權利
    行使，應得公同共有人全體之同意。」；又公同共有物權利
    之行使，除依其公同關係所由規定之法律或契約另有規定外
    ，應得公同共有人全體之同意，而以公同共有之財產被他人
    無法律上原因使用而以不當得利請求權為訴訟標的，其法律
    關係之性質既需合一確定（民事訴訟法第56條第1 項參照）
    ，故非由公同共有人全體或得其他公同共有人全體之同意起
    訴，則於當事人之適格即有欠缺（最高法院四十一年台上字
    第一七○號判例意旨參照）。
  (二)原告主張被告使用系爭土地，為原告與訴外人游志堅、游筑
    涵、游庭豪等七人公同共有3 分之1 （另分別共有人為訴外
    人辰○○、卯○○，其二人應有部分各為3 分之1） ，此有
    原告提出系爭土地之登記簿謄本在卷可稽。揆諸前開說明，
    本件原告就其公同共有人之系爭土地遭被告使用，起訴請求
    被告給付不當得利，則該訴訟標的係屬合一確定之法律關係
    ，則應由公同共有人全體或原告應得其他公同共有人游志堅
    、游筑涵、游庭豪等三人之同意起訴，始為當事人適格。惟
    本件原告既未以公同共有人全體為原告，亦未證明取得其他
    公同共有人游志堅、游筑涵、游庭豪等三人之同意起訴，則
    於當事人之適格即有欠缺。況原告四人訴請被告給付不當得
    利之相當租金損害額，縱令被告等人確有使用系爭土地屬實
    ，亦應請求被告給付不當得利予全體公同共有人，殊不得僅
    請求被告給付予原告。是原告之訴，顯無理由，爰不經言詞
    辯論而為判決。原告之訴既經駁回，則其假執行之聲請，失
    所附麗，應併予駁回。
四、結論：本件原告之訴，為無理由，依民事訴訟法第249 條第
    2 項、第78條、第85條第1 項，判決如主文。
中    華    民    國    98    年    5     月    12    日
                  民事第二庭    法  官  李行一
以上正本係照原本作成
如對本判決上訴，須於判決送達後20日內向本院提出上訴狀
中    華    民    國    98    年    5     月    12    日
                                書記官  蔡於衡


司法院資訊處製作；財團法人民間司法改革基金會備份。
